【裁判字號】    90,訴,1197
【裁判日期】    900718
【裁判案由】    偽造文書等
【裁判全文】
臺灣高雄地方法院刑事判決                          九十年度訴字第一一九七號
    公  訴  人  臺灣高雄地方法院檢察署檢察官
    被      告  乙○○
右列被告因偽造文書等案件，經檢察官提起公訴（九十年度偵字第七四二五號），本
院判決如左：
    主  文
乙○○連續行使偽造私文書，足以生損害於他人，處有期徒刑肆月，如易科罰金，以
參佰元折算壹日，緩刑參年。台灣協富信用卡股份有限公司與美商花旗銀行股份有限
公司信用卡申請書上正卡申請人欄內偽造之「甲○○」署押各壹枚、卡號00000
000000000000號、0000000000000000號之信用卡背面
上偽造之「甲○○」署押各壹枚、簽帳單上偽造之「甲○○」署押陸枚，均沒收之。
    事  實
一、乙○○意圖為自己不法之所有及偽造私文書之概括犯意，於民國八十九年五、六
    月間某日，在未經其妻甲○○同意，即擅自以甲○○之名義，在信用卡申請書上
    之正卡申請人欄內偽造「甲○○」之署押，而偽造各該私文書，隨即連續持以行
    使，向台灣協富信用卡股份有限公司與美商花旗銀行股份有限公司表示申請各該
    銀行所發行之信用卡，足以生損害於甲○○，而該二銀行亦因而陷於錯誤，分別
    核發卡號00000000000000000號ＭＡＳＴＥＲＣＡＲＤ、00
    00000000000000號ＶＩＳＡ卡予乙○○。嗣乙○○於收取上開信
    用卡後，先於各該信用卡背面均偽造「甲○○」之署押各一枚後，並隨即連續持
    各該信用卡，在高雄地區，向該特約商店消費購物各二次、四次，並於刷卡消費
    時，在簽帳單上偽簽「甲○○」之署押而偽造私文書，持交各該特約商店收憑，
    足以生損害於甲○○及發卡銀行對於付款之正確性，乙○○以此方式共計消費詐
    得新台幣（下同）九萬餘元，後因乙○○無資力繳交繳付信用卡消費帳款，而於
    台灣協富信用卡股份有限公司與美商花旗銀行股份有限公司向法院申請對甲○○
    發支付命令催繳款項時，甲○○始悉上情。
二、案經甲○○訴請臺灣高雄地方法院檢察署檢察官偵查起訴。
    理  由
一、右揭犯罪事實，業據被告乙○○於偵審中，坦承不諱，核與告訴人甲○○於偵查
    時所訴情節相符，並有台灣協富信用卡股份有限公司與美商花旗銀行股份有限公
    司信用卡申請書二份、花旗ＶＩＳＡ卡月結單一份、信用卡二張可證，是被告自
    白與事實相符，足堪採信，故本件事證明確，被告犯行洵堪認定。
二、按簽帳單乃財團法人聯合信用卡中心與收單銀行及特約商店間，就持卡人消費事
    項，彼此間供作收單、憑據及核發消費金額之依憑，且係持卡人表示確有在簽帳
    單所載之特約商店、消費項目及金額等消費之事實，應係私文書之性質。另在信
    用卡背面簽名，係表示確認該信用卡之持卡人究為何人，與該信用卡上所載之持
    卡人相關資料相配合，具有表示信用卡之簽名者於信用卡有效期間內，有權使用
    該信用卡之辨識及證明之意思表示，並非依習慣或特約表示一定用意之證明，是
    以若行為人在信用卡背面偽造簽名，應非單純之偽造署押而應屬偽造私文書。是
    核被告所為，係犯刑法第二百十六條、第二百十條之行使偽造私文書罪、第三百
    三十九條第一項詐欺取財罪。又被告在上開信用卡申請書正卡申請人欄、信用卡
    簽帳單、信用卡背面所偽簽之「甲○○」署押，乃係偽造私文書之部分行為，而
    被告於偽造私文書後復加以行使，其偽造之低度行為又為行使之高度行為所吸收
    ，均不另論罪。公訴人認被告於信用卡背面偽造署押之行為，認應屬刑法第二百
    二十條之準私文書性質，容有誤會。再被告先後多次行使偽造私文書及詐欺取財
    之犯行，時間緊接，方法相同，且分別觸犯構成要件相同之罪名，顯各係基於概
    括之犯意為之，為連續犯，應各依刑法第五十六條之規定，以一罪論。至被告偽
    造信用卡申請書，並在信用卡之背面簽名，意在詐欺取財，是其所犯行使偽造私
    文書及詐欺取財罪間，有方法、目的之牽連關係，應依刑法第五十五條後段之規
    定，從一重之行使偽造私文書罪處斷。爰審酌被告係因一時貪念，致罹刑罰，固
    屬非是，惟念其犯後坦承犯行、態度良好等一切情狀，酌情量處如主文所示之刑
    ，又被告於犯罪後，刑法第四十一條於九十年一月四日修正，並於同月十日公布
    施行，有關易科罰金之部分，範圍擴大為最重本刑五年以下有期徒刑之罪，而被
    告所犯之行使偽造文書罪，其最重本刑為五年以下有期徒刑之罪，兩相比較後，
    依刑法第二條第一項前段之規定，應適用裁判時之刑法第四十一條第一項規定，
    並諭知易科罰金之折算標準。查被告前未曾受有期徒刑以上刑之宣告，有台灣高
    等法院被告全國前案紀錄表足參，其因一時失慮，致觸刑章，事後已具悔意，其
經本件偵審程序及科刑宣告之教訓，當知警惕，應無再犯之虞，本院認前開所宣
    告之刑，以暫不執行為適當，爰併宣告緩刑三年，以啟自新。又信用卡申請書上
    正卡申請人欄內之「甲○○」署押、及信用卡背面之「甲○○」署押各二枚、簽
    帳單上偽造之「甲○○」署押六枚，均係偽造之署押，應依刑法第二百十九條規
    定，不問屬於犯人與否，均併予宣告沒收。
據上論斷，應依刑事訴訟法第二百九十九條第一項前段，刑法第五十六條、第二百十
六條、第二百十條、第三百三十九條第一項、第五十五條、第四十一條第一項、第二
條第一項前段、第七十四條第一款、第二百十九條，罰金罰鍰提高標準條例第一條前
段、第二條，判決如主文。
中      華      民      國      九十      年      七      月    十八    日
                                  臺灣高雄地方法院刑事第四庭
                                      法  官  楊  國  祥
右為正本，係照原本作成，證明與原本無異。
如不服本判決，應於送達後十日內，向本院提出上訴狀。
                                      書記官  陳  怡  真
中     華     民     國      九   十        年    七      月    十八    日
附錄本判決論罪之法條：
中華民國刑法第二百一十六條
 (行使偽造變造或登載不實之文書罪)
行使第二百十條至第二百十五條之文書者，依偽造、變造文書或登載不實
事項或使登載不實事項之規定處斷。


司法院資訊處製作；財團法人民間司法改革基金會備份。
